臺灣桃園地方法院刑事判決　　　　　　 95年度訴緝字第126號
公　訴　人　台灣桃園地方法院檢察署檢察官
被　　　告　甲○○
　　　　　　　　　　（現羈押在台灣桃園看守所）
選任辯護人　葉智幄律師
上列被告因違反貪污治罪條例案件，經檢察官提起公訴（89年度
偵字第11789號），本院判決如下：
    主  文
甲○○共同與依據法令從事公務之人員，連續對於主管之事務，
明知違背法令，直接圖其他私人不法利益，因而獲得利益，處有
期徒刑伍年貳月，褫奪公權年。所得財物新臺幣壹佰零捌萬元
應予追繳沒收，如全部或一部無法追繳時，以其財產抵償之。又
意圖妨害公務員依法執行一定之職務，而施強暴，處有期徒刑肆
月，減為有期徒刑貳月。應執行有期徒刑伍年月。褫奪公權
年。所得財物新臺幣壹佰零捌萬元應予追繳沒收，如全部或一部
無法追繳時，以其財產抵償之。
    事  實
一、甲○○自民國89年3 月1 日至89年4 月26日止，係桃園縣楊
    梅鎮公所清潔隊員，擔任技工，負責該清潔隊車輛、機具維
    修工作，詹益達自88年8 月1 日起至89年4 月26日止，擔任
    楊梅鎮公所清潔隊駕駛兼任桃園縣楊梅鎮員本里（起訴書誤
    載為原本里）垃圾場之場長（或稱班長），主管該垃圾場綜
    合管理業務，均為依據法令從事公務之人員。楊嘉炎自79年
    間起擔任楊梅鎮鎮民代表，有審查楊梅鎮公所預算、決算、
    議案，及就楊梅鎮公所首長官員之政策有質詢權。楊嘉炎與
    詹益達、甲○○熟識，並均明知未經主管機關許可，不得提
    供土地回填、堆置廢棄物。劉俊偉、詹前錦（詹前錦、劉俊
    偉涉犯違反廢棄物清理法部分業經判決確定）均為載運事業
    司機，均明知未依當時之廢棄物清理法第20條（90年10月24
    日日修正公布為第41條第1 項）之規定，向主管機關申請核
    發廢棄物清除之許可文件，不得從事一般事業廢棄物之清除
    行為。林信宏（原名林享河，業經本院判決公訴不受理確定
    ）為廢棄物清運業者，明知未依規定運往指定之最終處理場
    ，即屬違法處理廢棄物。其等均明知員本里垃圾場設置之目
    的，在處理楊梅鎮內之一般廢棄物，不得傾倒一般事業廢棄
    物（楊梅鎮代表會第16屆第5 次臨時大會議決：禁止事業廢
    棄物進入該鎮員本里垃圾場，並於88年10月8 日以楊鎮代字
    第663 號函通知楊梅鎮公所），迨於89年（起訴書誤載為88
    年）3 月間某日，詹前錦打電話至楊梅鎮鎮民代表大會予楊
    嘉炎，詢問上開垃圾場，是否可讓私人進入傾倒一般事業廢
    棄物，楊嘉炎先告以可以後，繼指示及關說詹益達，徵得其
    同意後，楊嘉炎、甲○○與詹益達3 人即共同基於圖自己及
    載運廢棄物業者不法利益之概括犯意聯絡，推由甲○○、詹
    益達前往桃園縣楊梅鎮高榮里北高山頂42之2 號詹前錦住處
    ，與劉俊偉、詹前錦商談，付費載運一般事業廢棄物至員本
    里垃圾場傾倒事宜，越2 日，即敲定同意劉俊偉及詹前錦利
    用夜間凌晨時段，將一般事業廢棄物傾倒在上開垃圾場，但
    每倒一車（35噸拖車）由甲○○代為收費新台幣（下同）18
    ,000 元 ，並先由甲○○帶領劉俊偉及詹前錦前往熟悉進入
    員本里垃圾場路徑。議畢，詹前錦、劉俊偉明知林信宏為實
    際負責人之頂新清潔有限公司（下稱頂新公司），政裕企業
    股份有限公司（下稱政裕公司）、明新環保工程企業股份有
    限公司（下稱明新公司），所受客戶委託清運、處理之廢棄
    物，其應載運至明谷實業有限公司（下稱明谷公司）設於嘉
    義縣水上鄉外溪洲464-2 、464-4 、464-5 、464-8 、459-
    4 地號上之掩埋場、中間處理場即最終處置場處理，竟共同
    基於清除廢棄物之概括犯意，詹前錦駕駛其所有車號NG-245
    號（靠行欣翔貨運公司）拖車，先後自89年3 月底起，劉俊
    偉則分別駕駛或僱用不知情司機駕駛其所有車號NQ-663號（
    靠行裕豐汽車運輸股份有限公司）、7F-667號（靠行小小家
    環保公司）、6F-557號（靠行欣冠環保公司）拖車，自同年
    4 月1 日起，即以每車次35,000元代價，自林信宏所經營之
    上述3 家公司設於桃園縣平鎮市○○路99號分類場，載運含
    有玻璃屑、建築廢材、廢木屑、廢紙、廢塑膠、廢橡膠、廢
    金屬等一般事業廢棄物進入上開垃圾場傾倒，並於進場時交
    付每車18,000元予在場之甲○○，甲○○取得該款項後，先
    從中取得每車1,000 元之利益，其餘部分則交與楊嘉炎。又
    劉俊偉等人每次載運一般事業廢棄物進入上開垃圾場時，均
    先由甲○○負責將該垃圾場之電動門開啟，並將場內錄影監
    視器關閉，於傾倒完後，由詹益達駕駛場內之挖土機將傾倒
    之一般事業廢棄物整平。嗣於同年4 月1 日凌晨零時許，劉
    俊偉與僱用不知情成年司機1 人（起訴書誤載為劉俊偉等5
    人），復載運一般事業廢棄物欲進入上開垃圾場時，遇依法
    執行職務之該垃圾場值班人員彭木明（已歿）所拒，劉俊偉
    等2 人乃先將拖車駛離現場，楊嘉炎得知後即趕至現場要求
    彭木明配合，仍為彭木明所拒，詎甲○○見狀，竟單獨基於
    意圖妨害該垃圾場值班公務員依法執行職務之犯意，以腳踢
    彭木明大腿、屁股2 下（彭木明傷害部份未據告訴）施以強
    暴，彭木明與另一警衛葉勳崴見狀畏懼，不敢加以阻攔，而
    妨害彭木明依法執行職務，甲○○乃開啟電動門並將錄影監
    視器調成單一畫面，並電話通知劉俊偉等2 人再返回傾倒。
    楊嘉炎則以鎮民代表身份，將據報前來之桃園縣警察局楊梅
    分局富岡派出所警員支開。詎楊嘉炎、詹益達、甲○○3 人
    仍未停止其行為，仍讓劉俊偉、詹前錦繼續傾倒至同年4 月
    26日經警查獲時止，共傾倒約60車次。甲○○、楊嘉炎及詹
    益達3 人，以上開方式圖得不法利益108 萬元。
二、案經法務部調查局桃園縣調查站移請臺灣桃園地方法院檢察
    署檢察官偵查起訴。
    理  由
甲、證據能力部分：
    按92年2 月6 日修正通過之刑事訴訟法第159 條第1 項規定
    ：「被告以外之人於審判外之言詞或書面陳述，除法律有規
    定者外，不得作為證據」，而依同日公布施行之新修正刑事
    訴訟法施行法增訂第7 條之2 規定，新修正刑事訴訟法第15
    9 條第1 項自中華民國92年9 月1 日施行。又新修正刑事訴
    訟法施行法增訂第7 條之3 復規定：「中華民國92年1 月14
    日修正通過之刑事訴訟法施行前，已繫屬於各級法院之案件
    ，其以後之訴訟程序，應依修正刑事訴訟法終結之。但修正
    刑事訴訟法施行前已依法程序進行之訴訟程序，其效力不受
    影響。」因此，92年1 月14日修正通過之刑事訴訟法施行前
    ，已繫屬於法院之案件，證人於警詢或檢察官偵查中之證言
    ，其效力不受新修正刑事訴訟法之影響（參照最高法院93年
    度台非字第93號判決、93年度台上字第第203 號判決）。本
    件係於92年1 月14日修正通過之刑事訴訟法施行前，繫屬於
    第一審法院之案件，則本件認定事實所引用之證人（含同案
    被告）於警詢、檢察官偵查中所為之言詞陳述，均在新修正
    刑事訴訟法施行前依舊訴訟法法定程序踐行之訴訟程序，依
    上開規定，其效力不受新修正刑事訴訟法之影響，且本案被
    告、辯護人於本院審理時已表示對公訴人提出之證據方法無
    意見，而均未爭執本案證據之證據能力，復表明均不聲請予
    以傳喚進行交互詰問，均得採為證據，合先敘明。
乙、認定事實之理由及依據：
一、上揭犯罪事實，業據被告坦承不諱：
（一）被告自89年3 月1 日至89年4 月26日止，係桃園縣楊梅鎮
      公所清潔隊員，擔任技工，負責該清潔隊車輛、機具維修
      工作，共犯詹益達自88年8 月1 日起至89年4 月26日止，
      擔任楊梅鎮公所清潔隊駕駛兼任桃園縣楊梅鎮員本里（起
      訴書誤載為原本里）垃圾場之場長（或稱班長），主管該
      垃圾場綜合管理業務；而證人彭木明亦係桃園縣楊梅鎮公
      所清潔隊員。上開3 人係依據「台灣省各級清潔機構清潔
      隊員駕駛技工設置基準」暨「台灣省各級清潔機構清潔隊
      員駕駛技工管理要點」依法僱用，並從事與環境保護及廢
      棄物清除處理相關之工作，有桃園縣楊梅鎮公所93年2 月
      10日桃楊鎮人字第0930001326號函、96年5 月14日桃楊鎮
      人字第0960012673號函各1 份在卷可參，是均為依據法令
      從事公務之人員。而共犯楊嘉炎於89年間，係擔任楊梅鎮
      代表一職，有審查楊梅鎮公所預算、決算、議案，及就楊
      梅鎮公所首長官員之政策有質詢權，除據共犯楊嘉炎供述
      在卷外，亦有桃園縣楊梅鎮民代表會93年2 月23日日桃楊
      鎮代字第0930000123號函足佐。
（二）楊梅鎮民代表會第16屆第4 次臨時大會議決通過：楊梅鎮
      清潔隊垃圾代運處理作業實施要點，其內容「三、（四）
      為激勵廠商投資意願及配合桃園縣環境保護局為處理縣內
      事業廢棄物緊急應變措施，本鎮轄內工廠一般事業廢棄物
      （無毒、無害、無感染性）同意代運至員本里垃圾場。（
      五）前款收費標準依照桃園縣環境保護局88.7.29 召開之
      『桃園縣事業廢棄物緊急應變會議』會議記錄每噸3,000
      元。運費另計。... 」，固據該代表會於88年8 月30日以
      楊鎮代字第537 號函通知楊梅鎮公所。惟該議案旋經該代
      表會第16屆第5 次臨時大會覆議通過：反對事業廢棄物進
      入員本垃圾場，並於88年10月8 日以楊鎮代自第663 號函
      通知楊梅鎮公所。上情並據證人即當時楊梅鎮民代表會主
      席林羅春於本院證稱：其與楊嘉炎是二屆鎮代表的同事，
      自87年8 月1 日至91年7 月30日擔任楊梅鎮民代表會主席
      ，楊梅鎮民代表會曾通過提案決議，處理楊梅鎮內工廠的
      廢棄物可以進場，覆土掩埋的乾淨土有另外的預算，然提
      案通過後下個會期即提覆議案，認為還是不行進場，因為
      桃園縣其它12鄉鎮沒有同步進行，如此將致楊梅鎮公所垃
      圾場爆滿等情在卷（見本院91年2 月1 日訊問筆錄）。證
      人即楊梅鎮長羅煥鑪於本院亦證稱：當時市環保局要求各
      鄉鎮市儘量幫忙處理廢棄物，我們提案到代表會，提案內
      容大概是收費讓非公家垃圾進場，代表會通過後，欲執行
      時，發現垃圾量太多，便沒有執行，後來又被鎮民代表會
      提案否決等語（見本院91年5 月3 日訊問筆錄）。則由上
      可知，楊梅鎮民代表會一度通過准許外車付費進入員本里
      垃圾場傾倒，惟此處所指之外車，亦以鎮內工廠為限，此
      由上述實施要點明文「本鎮轄內工廠」可得而知，雖楊梅
      鎮民代表會嗣後又提覆議否決前案，然不論前述之第4 次
      或第5 次臨時大會，皆不許非楊梅鎮轄區內工廠或私人傾
      倒事業廢棄物至員本里垃圾場之情至明。
（三）被告、同案被告詹益達、楊嘉炎均有將楊梅鎮員本里垃圾
      場提供業者傾倒及圖利之事實：
    1.被告與同案被告詹益達於89年3 月間，二度前往詹前錦位
      於桃園縣楊梅鎮高榮里北高山頂42之2 號住處，與劉俊偉
      、詹前錦協商載運一般事業廢棄物進場傾倒，及每車支付
      18,000元費用，業據證人即同案被告劉俊偉於調查局詢問
      時證稱：其於89年3 月下旬某天傍晚4 點左右，同行之詹
      前錦打電話要其至他家商量事情，抵達後，在座另有甲○
      ○與詹益達，均工作於員本里垃圾場，詹前錦介紹甲○○
      是負責垃圾的，詹益達則在垃圾場上班，甲○○即表示可
      以負責讓其載運的垃圾或事業廢棄物進入員本里垃圾場傾
      倒，詹益達則未表示意見，當天未談到具體細節，越兩日
      ，詹前錦又邀其去他家，甲○○、詹前錦即與其敲定進入
      員本里垃圾場傾倒，每輛拖車由甲○○收費18,000元等語
      。證人即同案被告詹前錦於調查局詢問時亦證稱：約在89
      年3 月中旬，其堂叔詹益達之同事甲○○至家中，告之可
      以合法的將其載運之垃圾及事業廢棄物傾倒至員本里公有
      垃圾場，因其載運的垃圾及事業廢棄物皆由劉俊偉接洽的
      ，遂告訴甲○○需與劉俊偉洽談，數日後其約甲○○、劉
      俊偉協商如何處理拖車進場事宜，詹益達亦在場，甲○○
      、劉俊偉雙方同意每進一輛拖車，由甲○○收取18,000元
      ，而且是當場以現金交易等語；於檢察官訊問時證稱：1
      車付18,000元，倒完時付錢，當場交甲○○等語。查證人
      即即同案被告劉俊偉、詹前錦證述之情節互核一致，且為
      被告所是認，應與事實相符，堪予採信。
    3.證人即同案被告劉俊偉自89年4 月1 日起至同年月26日止
      ，證人即同案被告詹前錦自89年3 月下旬起至同年4 月中
      旬止，2 人共載運私人垃圾到員本里垃圾場傾倒達60車次
      ，每車次交付18,000元給甲○○代為收取，共計108 萬元
      等情，業據證人即同案被告劉俊偉於調查站證稱：共進入
      員本里垃圾場傾倒15次，約6 、70車次18,000元。證人即
      同案被告詹前錦則供稱：自89年3 月底開始傾倒廢棄土，
      最後1 次為4 月中，除下大雨及假日外，其餘每天都有運
      事業廢棄土去倒，1 天1 車，每天有2 、3 部車進場，最
      多1 天有6 部車進場，車子都由劉俊偉調度，前後共載運
      13 車 次事業廢棄物進場傾倒，我是每車支付18,000元給
      甲○○等語。證人即同案被告劉俊偉、詹前錦對於如何與
      被告甲○○等人，洽談付費進場傾倒廢棄物供述主要情節
      均相吻合，可堪採信。又雖證人即被告劉俊偉供稱，總共
      傾倒6 、70車次，核與證人即共犯被告詹益達於調查站供
      稱：我知道楊嘉炎、甲○○引外車進員本里垃圾場傾倒事
      業廢棄物，總計傾倒6 、70車次（均為35噸拖車）等語；
      證人彭木明於調查站證稱：甲○○89年4 月1 日至89 年4
      月26日縱放外面卡車進員本里垃圾場傾倒約之詳細數目我
      不清楚，但總有6 、70輛左右等情相符。故應以證人即同
      案被告詹益達、劉俊偉及證人彭木明所共同供稱，共傾倒
      6 、70車次較為可採，而因時間長久，證人即同案被告劉
      俊偉於傾倒交付款項時，並未確實登錄傾倒車次，故以認
      定60車次較為有利於被告。而被告於本院審理時亦供承共
      獲得利益約108 萬元，則被告代為自劉俊偉、詹前錦等人
      處，收取不法利益達108 萬元，應堪認定。
    3.雖同案被告詹益達、楊嘉炎均矢口否認為本件共犯，惟查
      ：
    (1)同案被告詹益達自88年8 月1 日起調任桃園縣楊梅鎮員本
      里垃圾場擔任場長職務迄今，負責楊梅鎮員本里垃圾場綜
      合管理事務，然卻於89年4 月1 日，該垃圾場警衛彭木明
      、葉勳崴阻止外車進入傾倒廢棄物，遭被告毆打時，均未
      加以阻止，並且任由被告關閉該垃圾場監視設備畫面，並
      開啟大門讓被告劉俊偉及其僱用另一司機載運廢棄物進入
      傾倒等情，亦據證人即當時員本里垃圾場警衛彭木明證稱
      ：當時是先由楊嘉炎叫我開門讓車進來倒廢棄物，我不從
      ，後來甲○○來踢我大腿、屁股2 腳，自己把鐵門打開，
      當時詹益達在場，但沒有表示意見，詹益達事後說他喝醉
      了等語；證人即另一警衛葉勳崴證稱：89年4 月1 日甲○
      ○進入垃圾場毆打守衛彭木明時，楊嘉炎在場，因彭木明
      不讓廢棄物進入，甲○○即打他，甲○○隨後進入守衛室
      把錄影設備關掉，打開電動門讓兩部外車進來傾倒，甲○
      ○抵達警衛室後，便將當時在椅子上休息的詹益達拉到旁
      邊，詹益達在場，卻不以垃圾場場長身份加以阻止，任憑
      甲○○遂行其不法目的等語。再者，共犯詹益達於劉俊偉
      、詹前錦等人進入員本里垃圾場傾倒廢棄物後，復駕駛挖
      土機覆土，業據其供述在卷。且共犯詹益達明知警衛彭木
      明，於89年4 月1 日為阻止外車進入傾倒廢棄物，遭甲○
      ○毆打，卻仍任由甲○○調整監視錄影設備，致無法完整
      錄影，由甲○○利用夜間開啟員本里垃圾場大門，讓私人
      進入傾倒廢棄物直至同年月26日止，均未加以阻止，並每
      車次收取18,000元費用一節，亦據證人即同案被告劉俊偉
      供稱：在傾倒廢棄物時，操作怪手的，有時是甲○○，有
      時是詹益達，自89年4 月1 日至89年4 月26日去傾倒廢棄
      物時，均由甲○○負責開門讓我們進去。證人即當時楊梅
      鎮公所政風室主任丁聖民於本院證稱：我們發現89年4 月
      9 日監視錄影帶只有錄到下午6 點54分，畫面再呈現是89
      年4 月10日清晨6 點3 分，當時有11小時沒有錄影，89年
      4 月11日凌晨零時，到清晨6 點16分，當天夜間10點40分
      ，到89年4 月12日凌晨3 點33分，發現4 個分割畫面，被
      轉換成單一畫面，畫面只照到停車場，大門、通往土地公
      廟的小徑，皆沒有照到，89年4 月26日又接獲檢舉，89年
      4 月25日深夜、凌晨有廢棄物進入員本里垃圾場，所以我
      會同當時清潔隊溫隊長，調閱錄影帶，發現89年4 月20日
      、21日、24日、25日錄影帶有問題，監視錄影帶是中斷的
      、或是切換為單一畫面，只照得到停車場等節。證人彭木
      明亦證稱：其遭甲○○毆打時，詹益達表示喝完酒太晚想
      回來休息，當時入侵的拖車尚在傾倒，惟詹場長並未加以
      制止，89年4 月1 日以後，有3 次或4 次甲○○縱放外面
      卡車進場傾倒時，詹益達有在場，但並未予以制止等語。
      則被告詹益達既為員本里垃圾場場長，本應依法拒絕讓私
      人進入傾倒垃圾，竟仍駕駛挖土機覆土，其不僅未堅守崗
      位，更有甚者，竟於員本里垃圾場警衛彭木明遭毆打後，
      仍繼續讓私人進入傾倒廢棄物，由甲○○收取每車次18,0
      00元利益。顯見被告與詹益達確有犯意聯絡及行為分擔。
    (2)被告於本院審理時亦明確供稱：「（你總共獲得多少好處
      ？）每1 車我抽1 千元，其他的都交給楊嘉炎。總共約10
      8 萬元左右等語），則被告向載運廢棄物業者所收取之不
      法利益，除被告從中抽取每車1 千元外，其餘均交給同案
      被告楊嘉炎，足認同案被告楊嘉炎確有參與本件犯行。另
      證人即同案被告詹益達於調查站證稱：於外車進員本里垃
      圾場傾倒事業廢棄物之期間，其曾至垃圾場6 、7 次觀看
      ，均見到楊嘉炎、甲○○陪同在垃圾場，楊嘉炎都派黑色
      賓士守著，因他是代表，現場有狀況他就要處理等語；又
      證人即同案被告詹前錦於檢察官訊問時證稱：被告告訴我
      代表會有通過決議，該處可合法倒化學廢棄土，我有懷疑
      ，又打電話給楊代表，楊代表說如付費進場則可合法傾倒
      等語。則依證人即同案被告詹益達、證人即同案被告詹前
      錦上開證述內容，同案被告楊嘉炎於私人載運廢棄物進入
      員本里垃圾場傾倒，於員警到場及遇突發狀況，即出面處
      理；且證人即同案被告詹前錦打電話至楊梅鎮代表會詢問
      時，同案被告楊嘉炎明知楊梅鎮代表會已否決讓私人進入
      員本里垃圾場傾倒廢棄物，仍向同案被告詹前錦表示可付
      費進入員本里垃圾場傾倒廢棄物，顯見同案被告楊嘉炎確
      有參與圖利犯行。況同案被告楊嘉炎曾於89年4 月1 日凌
      晨零時許，於被告劉俊偉及另一名其所僱用不知情司機載
      運廢棄物至員本里垃圾場傾倒，遭警衛彭木明阻止時，楊
      嘉炎經通知後即趕到員本里垃圾場，要求警衛彭木明、葉
      勳崴讓外車進入垃圾場傾倒未果，被告甲○○即踹彭木明
      ，楊嘉炎不但未勸止甲○○，反而向據報前來處理之富岡
      派出所員警鍾承佑佯稱沒事等情，業據證人葉勳崴於本院
      證述在卷，其並肯認另一證人彭木明於調查局證稱，當日
      兩部卡車欲進入員本里垃圾場傾倒廢棄物，楊嘉炎要求彭
      木明開鐵捲門讓卡車進入，後甲○○回來，踹彭木明大腿
      、屁股二腳，甲○○就自己去開鐵捲門，楊嘉炎沒有說什
      麼，兩部卡車就進入等情為實。另證人彭木明於調查站證
      稱：當日楊嘉炎、甲○○縱放卡車進到垃圾場內正在傾倒
      時，富岡派出所巡邏車曾到現場，警員在門口下車說有民
      眾檢舉垃圾場有人打架鬧事，楊嘉炎即迎上前，告訴警員
      沒事，巡邏車就離去，卡車傾倒完後離去，楊嘉炎、甲○
      ○亦先後離開，巡邏車於他們離開後再到現場，並詢問剛
      才是否有人打架鬧事，因其與葉勳威心理恐懼，告訴警員
      沒事，巡邏車才又離去。復有當時富岡派出所確有員警據
      報到員本里垃圾場處理，及記下楊嘉炎所駕駛車號DV-336
      7 號，亦有桃園縣警察局楊梅分局富岡派出所勤務分配表
      及勤務盤查人車紀錄表各1 紙足佐，足見證人葉勳崴、彭
      木明證詞與事實相符，應堪採信。
    (3)綜上，依被告上開所供，及證人彭木明、葉勳崴、羅煥鑪
      、林羅春，及證人即同案被告詹前錦、劉俊偉、詹益達之
      證述內容，堪認本件被告及共犯詹益達、楊嘉炎合謀，而
      由被告出面與廢棄物清運業者即同案被告劉俊偉、詹前錦
      協調付費進場傾倒，及由被告負責收取每車次18,000元費
      用，同案被告詹益達則負責於外車廢棄物進場時順利進入
      ，並於傾倒後，由被告或詹益達駕駛挖土機覆土以掩人耳
      目，並以此共同圖自己不法及廠商不法利益。
（四）至被告之選任辯護人為被告辯稱：有關廢棄物之傾倒及垃
      圾場之管理，並不是被告之職務範圍云云，惟查：按公務
      員對主管或監督之事務，直接或間接圖利罪，雖係身分犯
      ，然若無身分者與有此身分之公務員，彼此之間有共同圖
      利自己或他人之犯意聯絡及行為分擔，按諸刑法第28條及
      貪污治罪條例第3 條之規定，即應論以圖利罪之共同正犯
      。查被告與共犯楊嘉炎、詹益達合謀，並推由甲○○向前
      來傾倒廢棄物清運業者收取費用，並由詹益達就主管管理
      之員本里垃圾場事務，直接提供場所，以圖自己及業者之
      不法利益，已如前述，是被告與共犯楊嘉炎雖無上開主管
      事務之身分，但依貪污治罪條例第3 條之規定應負共犯之
      責。
（五）於89年4 月1 日凌晨零時許，劉俊偉與僱用不知情成年司
      機1 人載運一般事業廢棄物欲進入上開垃圾場時，遭證人
      彭木明所拒，劉俊偉等2 人乃先將拖車駛離現場，楊嘉炎
      得知後即趕至現場要求彭木明配合，仍為彭木明所拒，而
      被告見狀，以腳踢證人彭木明大腿、屁股2 腳，使證人彭
      木明與另一警衛葉勳崴見狀畏懼，不敢加以阻攔等情，業
      據證人彭木明、葉勳威證述明確，被告於本院審理時復坦
      承確有踢證人彭木明之事實，並供稱：伊踢證人彭木明是
      因為彭木明禁止伊把電動門開啟等語，是足認被告確有意
      圖妨害公務員依法執行一定之職務而施強暴之犯行。
（六）綜上所述，被告自白應與事實相符，堪予採信。本件事證
      明確，被告犯行堪予認定，應依法論科。
二、被告甲○○行為後，貪污治罪條例、廢棄物清理法及刑法均
    經修正。按行為後法律有變更者，適用行為時之法律，但行
    為後之法律有利於行為人者，適用最有利於行為人之法律，
    修正後刑法第2 條第1 項定有明文。此條規定係規範行為後
    法律變更所生新舊法律比較適用之準據法，本身尚無新舊法
    比較之問題，於新法施行後，應一律適用新法第2 條第1 項
    之規定，為「從舊從輕」之比較，比較時應就罪刑有關之共
    犯、未遂犯、想像競合犯、牽連犯、連續犯、結合犯，以及
    累犯加重、自首減輕暨其他法定加減原因（如身分加減）與
    加減例等一切情形，綜其全部罪刑之結果而為比較（最高法
    院95年5 月23日95年度第八次刑庭會議決議參照）。惟刑法
    條文雖經修正，但若僅屬單純之文字修飾，或將實務見解或
    法理明文化，而不涉及刑罰之輕重、構成要件之變更，或其
    他有利、不利於行為人之情形者，即無庸依刑法第2 條第1
    項之規定比較新舊法，而應依一般法律適用原則，適用「裁
    判時法」處斷（最高法院95年度第21次刑事庭會議決議、96
    年度台上字第941 號判決意旨參照）。本件情形：
（一）修正前刑法第10條第2 項規定：「稱公務員者，謂依法令
      從事於公務之人員」，修正後規定：「稱公務員者，謂下
      列人員：一、依法令服務於國家、地方自治團體所屬機關
      而具有法定職務權限，以及其他依法令從事於公共事務，
      而具有法定職務權限者。二、受國家、地方自治團體所屬
      機關依法委託，從事與委託機關權限有關之公共事務者」
      ，貪污治罪條例第2 條亦配合上開刑法公務員定義之修正
      ，將「依據法令從事公務之人員，犯本條例之罪者，依本
      條例處斷；其受公務機關委託承辦公務之人，犯本條例之
      罪者，亦同」，修正為：「公務員犯本條例之罪者，依本
      條例處斷」。而被告為桃園縣楊梅鎮公所清潔隊員，擔任
      技工，負責該清潔隊車輛、機具維修工作，且係依據「台
      灣省各級清潔機構清潔隊員駕駛技工設置基準」暨「台灣
      省各級清潔機構清潔隊員駕駛技工管理要點」依法僱用，
      並從事與環境保護及廢棄物清除處理相關之工作，業據被
      告供明在卷，而共犯詹益達、係擔任桃園縣楊梅鎮公所清
      潔隊駕駛兼任垃圾場場務管理，並均有桃園縣楊梅鎮公所
      93年2 月10日桃楊鎮人字第0930001326號函、96年5 月14
      日桃楊鎮人字第0960012673號函各1 份在卷可參，則不問
      修法前後，被告及共犯詹益達行為時之身分均符合刑法上
      所稱之公務員，並無二致，無礙貪污治罪條例之適用，是
      此部分並無比較新舊法之問題。另證人彭木明則係擔任桃
      園縣鎮公所清潔隊員，依據「台灣省各級清潔機構清潔隊
      員駕駛技工設置基準」暨「台灣省各級清潔機構清潔隊員
      駕駛技工管理要點」依法僱用，並從事與環境保護及廢棄
      物清除處理相關之工作，亦有上開桃園縣楊梅鎮公所96年
      5 月14日桃楊鎮人字第0960012673號函1 份在卷可參，則
      不問修法前後，被告行為時，證人彭木明之身分均符合刑
      法上所稱之公務員，亦無比較新舊法之問題。
（二）貪污治罪條例業已於90年11月7 日修正公布，原該條例第
      6 條第1 項第4 款、第2 項之圖利罪規定：對於主管或監
      督之事務，直接或間接圖私人不法之利益者，處5 年以上
      有期徒刑，得併科新台幣3 千萬元以下罰金。未遂犯亦罰
      之。修正後同條項款則規定：對於主管或監督之事務，明
      知違背法令，直接或間接圖自己或其他私人不法利益，因
      而獲得利益者，處5 年以上有期徒刑，得併科新台幣3 千
      萬元以下罰金。同時刪除該條項款關於圖利罪未遂犯之處
      罰。則比較新舊法之結果，修正後新法其犯罪構成要件較
      舊法更為嚴謹，並已修正改為結果犯，不處罰未遂犯，自
      以裁判時法較為有利，應適用修正後規定。
（三）廢棄物清理法已於90年10月24日、95年5 月30日修正公布
      ，原第22條第2 項第3 款，移至新法第46條第3 款，構成
      要件均為「未經主管機關許可，提供土地回填、堆置廢棄
      物者」，僅得併科之罰金刑，由100 萬元（銀元）以下罰
      金，修正為新台幣300 萬元以下罰金，就形式上觀察，修
      正前後之法律顯有不同，惟2 者法定刑度相同，對被告甲
      ○○並無有利、不利之情形，應適用裁判時之法律。
（四）貪污治罪條例第6 條第1 項第4 款之圖利罪其法定刑得併
      科罰金最低度部分及刑法第135 條第1 項妨害公務罪法定
      形罰金最低度部分。依被告行為時即修正前刑法第33條第
      5 款規定，罰金最低額為銀元1 元，依現行法規所定貨幣
      單位折算新台幣條例第2 條折算為新臺幣之結果，前揭2
      罪其法定罰金刑最低度為銀元1 元即新台幣3 元，惟修正
      後刑法第33條第5 款就罰金刑規定為「新台幣1 千元以上
      ，以百元計算之」，顯已將罰金刑之最低額提高為新台幣
      1 千元以上，比較修正前、後之刑罰法律，自以修正前刑
      法第33條第5 款之規定較有利於被告。
（五）按修正前刑法第28條規定：「2 人以上共同實施犯罪之行
      為者，皆為正犯」，修正後改為「2 人以上共同實行犯罪
      之行為者，皆為正犯」，然不論依修正前後刑法第28條之
      規定，被告甲○○為均構成正犯，就此而言並無有利或不
      利之情形，自應適用裁判時之法律。
（六）修正後刑法第55條牽連犯及同法第56條將關於連續犯之規
      定刪除，比較結果，自以修正前規定有利於被告，依修正
      後刑法第2 條第1 項規定，以修正前刑法第56條規定較有
      利於被告。
（七）刑法第51條第5 款業於94年1 月7 日修正公布，並於95年
      7 月1 日施行：修正前刑法第51條規定：「數罪併罰，分
      別宣告其罪之刑，依左列各款定其應執行者：」其中第5
      款規定：「宣告多數有期徒刑者，於各刑中之最長期以上
      ，各刑合併之刑期以下，定其刑期。但不得逾20年。」修
      正後刑法第51條第5 款規定：「宣告多數有期徒刑者，於
      各刑中之最長期以上，各刑合併之刑期以下，定其刑期。
      但不得逾30年」，則修正後之規定，將宣告多數有期徒刑
      定執行刑之上限，由修正前之不得逾20年，提高為不得逾
      30年，其餘則無不同。經比較前述新、舊法結果，以修正
      前之法律較有利被告。
（八）又依貪污治罪條例第17條規定：「犯本條例之罪，宣告有
      期徒刑以上之刑者，並宣告遞奪公權。」僅褫奪公權之期
      間適用刑法之規定而已，茲刑法有關褫奪公權之期間並未
      變更，自不生新舊法比較問題。
四、核被告甲○○所為，係犯修正後貪污治罪條例第6 條第1 項
    第4 款之對於主管之事務，明知違背法令，直接圖自己不法
    利益，因而獲得利益罪、修正後廢棄物清理法第46條第3 款
    之未經主管機關許可提供土地堆置廢棄物罪、刑法第135 條
    第2 項妨害公務罪。檢察官雖未就被告甲○○所犯修正後廢
    棄物清理法第46條第3 款之未經主管機關許可提供土地堆置
    廢棄物罪犯行論列法條，惟於犯罪事實已述及，業已起訴，
    本院自得加以審理。被告甲○○就所犯上開圖利罪及未經主
    管機關許可提供土地堆置廢棄物罪，與被告詹益達與楊嘉炎
    間有犯意之聯絡，行為之分擔，均為共同正犯。被告甲○○
    先後多次圖利、未經主管機關許可提供土地堆置廢棄物犯行
    ，時間緊接，犯罪構成要件相同，顯係基於概括犯意為之，
    為連續犯，以一罪論，均應依法加重其刑。再被告甲○○與
    詹益達、楊嘉炎合謀，且由甲○○居間媒介廢棄物清運業者
    前往垃圾場傾倒廢棄物，並由詹益達就主管管理之垃圾掩埋
    場事務，直接提供土地，以圖自己不法利益，已如前述，是
    甲○○雖無上開主管事務之身分，但依貪污治罪條例第3 條
    之規定仍應負共犯之責。被告甲○○所犯上述圖利罪及未經
    主管機關許可提供土地堆置廢棄物罪2 罪間，有方法結果之
    牽連關係，應從較重之修正後貪污治罪條例第6 條第1 項第
    4 款處斷。被告甲○○所犯上開圖利、妨害公務罪2 罪，犯
    意各別，構成要件互異，應分論併罰。至辯護人以被告並無
    前科，且到案後態度良好，坦承犯行，被告僅是犯罪工具，
    被告手段尚單純非重大，犯罪情狀可憫恕云云，惟按刑法第
    59條之酌量減輕其刑，必於犯罪之情狀，在客觀上足以引起
    一般同情，認為即予宣告法定低度刑期，猶嫌過重者，始有
    其適用（最高法院著有51年台上字第899 號判例意旨參照）
    ，辯護人所稱上情，係屬被告犯罪動機、目的，本件犯罪情
    節輕重，僅可為法定刑內科刑之標準，不得據為酌量減輕之
    理由，自無刑法第59條之適用，一併敘明。爰審酌被告甲○
    ○身為楊梅鎮公所清潔隊員，竟配合員本里垃圾場場長詹益
    達、民意代表楊嘉炎，竟共謀私利，其行為至為不該，並考
    量其於本院審理時坦承犯行，尚有悔意，素行、犯罪動機等
    一切情狀，量處如主文所示之刑，並宣告褫奪公權3 年。末
    按，中國民國罪犯減刑條例業於96年7 月16日施行，查
    本件被告甲○○上開妨害公務犯行係在96年4 月24日前，爰
    依中華民國96年罪犯減刑條例第2 條第1 項第3 款，減其刑
    期2 分之1 ，並依同條例第11條、刑法第51條第5 款規定，
    與所犯不得減刑之上開圖利罪並定應執行之刑，以示儆懲。
    又所得財物108 萬元應予追繳沒收，如全部或一部無法追繳
    時，以其財產抵償之。
據上論斷，應依刑事訴訟法第299 條第1 項前段，修正後貪污治
罪條例第2 條、第3 條、第6 條第1 項第4 款、第10條第1 項、
第2 項、第17條，修正後廢棄物清理法第46條第3 款，修正後刑
法第2 條第1 項、第11條前段、第28條、刑法第第135 條第2 項
、修正前刑法第55條、第56條、第51條第5 款，刑法施行法第1
條之1 第1 項、第2 項前段，中華民國96年減刑條例第2 條第1
項第3 款、第7 條、第11條，判決如主文。
本案經檢察官嵇珮晶到庭執行職務。
中　　華　　民　　國　　96　　年　　7 　　月　　26　　日
                  刑事第一庭審判長法　官　曾淑華
                                  法  官  王耀興
                                  法  官  鄭吉雄
以上正本證明與原本無異。
如不服本判決，應於判決送達後10日內向本院提出上訴狀（應附
繕本），其未敘述上訴理由者，應於上訴期間屆滿後20日內補提
理由書狀於本院，上訴於臺灣高等法院。
    　　　　　　　　　　　　　　　書記官　王月香
中　　華　　民　　國　　96　　年　　8 　　月　　1 　　日
附錄：本案論罪科刑法條全文
修正後貪污治罪條例第六條：
有下列行為之一者，處五年以上有期徒刑，得併科新臺幣三千萬
元以下罰金：
一  意圖得利，抑留不發職務上應發之財物者。
二  募集款項或徵用土地、財物，從中舞弊者。
三  竊取或侵占職務上持有之非公用私有器材、財物者。
四  對於主管或監督之事務，明知違背法令，直接或間接圖自己
    或其他私人不法利益，因而獲得利益者。
五  對於非主管或監督之事務，明知違背法令，利用職權機會或
    身分圖自己或其他私人不法利益，因而獲得利益者。
前項第一款至第三款之未遂犯罰之。
修正後廢棄物清理法第四十六條：
有下列情形之一者，處一年以上五年以下有期徒刑，得併科新臺
幣三百萬元以下罰金：
一  任意棄置有害事業廢棄物。
二  事業負責人或相關人員未依本法規定之方式貯存、清除、處
    理或再利用廢棄物，致污染環境。
三  未經主管機關許可，提供土地回填、堆置廢棄物。
四  未依第四十一條第一項規定領有廢棄物清除、處理許可文件
    ，從事廢棄物貯存、清除、處理，或未依廢棄物清除、處理
    許可文件內容貯存、清除、處理廢棄物。
五  執行機關之人員委託未取得許可文件之業者，清除、處理一
    般廢棄物者；或明知受託人非法清除、處理而仍委託。
六  公民營廢棄物處理機構負責人或相關人員、或執行機關之人
    員未處理廢棄物，開具虛偽證明。
無許可文件，以經營廢棄物清除、處理為常業者，處三年以上十
年以下有期徒刑，得併科新臺幣九百萬元以下罰金。
